臺灣桃園地方法院民事裁定　　　　　　 94年度再簡抗字第1號
抗　告　人　上久貨櫃通運股份有限公司
法定代理人　梁惠婉
相　對　人　臺灣中小企業銀行股份有限公司
法定代理人　鍾甦生
上列抗告人與相對人間請求給付票款事件，抗告人對於中華民國
93年12月20日本院桃園簡易庭93年度桃再簡字第3 號裁定提起抗
告，本院裁定如下：
    主  文
抗告駁回。
抗告費用由抗告人負擔。
    理  由
一、按再審之訴，應於30日之不變期間內提起。前項期間，自判
    決確定時起算，判決於送達前確定者，自送達時起算；其再
    審之理由發生或知悉在後者，均自知悉時起算。但自判決確
    定後已逾5 年者，不得提起，民事訴訟法第500 條第1 項、
    第2 項定有明文。依此規定可知，再審理由發生或知悉在判
    決確定後者，其30日之不變期間固係自其知悉時起算；惟即
    使如此，仍應受「判決確定後已逾5 年者，不得提起」之限
    制，亦即在判決確定後已逾5 年始發生或始知悉再審理由者
    ，不問於知悉後是否已逾30日，均已不得提起再審之訴，以
    維裁判之安定性。此觀司法院就現行即民國92年9 月1 日施
    行之民事訴訟法第500 條修正條文提案說明就此部分係以：
    再審之訴係對於確定終局判決聲明不服之方法，以除去確定
    判決之效力為目的，故其提起，應有最長期間之限制，以維
    持確定判決之安定性。依原條文第3 項前段固規定，再審之
    理由發生於判決確定後者，自發生時起逾5 年不得提起再審
    之訴，惟再審理由何時發生，並不確定，故確定判決仍有隨
    時被變更之可能，而有害其安定性。爰修正原第3 項前段規
    定，明定自判決確定後逾5 年者，除有修正後第3 項之情形
    外，概不得提起再審之訴，並移列為第2 項但書等語自明。
二、本件抗告意旨略以：為判決基礎之證物係偽造或變造者，因
    證據不足以外之理由而不能為有罪之確定判決或罰鍰之確定
    裁定者為限，得提起再審之訴，民事訴訟法第496 條第1 項
    第9 款、第2 項定有明文。而系爭支票上抗告人之背書，係
    第三人徐正華為向相對人辦理融資貸款，未經抗告人同意而
    擅自偽造抗告人公司與負責人即第三人梁惠婉之印章，並持
    以蓋用於系爭支票背書，足生損害於抗告人，經抗告人提起
    偽造文書罪之告訴，惟因第三人徐正華業於91年1 月5 日死
    亡，故經臺灣桃園地方法院檢察署檢察官以93年度偵字第
    16669 號為不起訴處分確定。抗告人係於93年11月17日始收
    受此不起訴處分書，乃依法於30日之再審不變期間內即93年
    12月1 日即提起本件再審之訴，且抗告人於知悉上開再審理
    由後，迄今未逾5 年之期間，在此之前，則無從以此理由提
    起再審之訴，原審以逾5 年再審之不變期間，認抗告人所提
    起之再審之訴不合法，抗告人不服，為此提起抗告等語。
三、經本院調閱本院桃園簡易庭86年度桃簡字第437 號卷查核，
    該訴訟事件於審理時，其起訴狀繕本及言詞辯論期日通知書
    ，係依法向抗告人之公司營業所及法定代理人之住所為送達
    ，嗣經郵局以「遷移新址不明」為由退回，故以公示送達方
    法，就訴狀繕本及86年8 月26日之言詞辯論期日通知書為送
    達，並經刊登於86年7 月5 日之都會時報，有抗告人公司變
    更事項登記卡、法定代理人梁惠婉
    易通知書2 份、經郵局退回之信封2 份、86年7 月5 日都會
    時報1 份在上開卷宗內可稽。嗣上開簡易訴訟事件於該次期
    日辯論終結，而定於86年8 月30日宣判，判決書並依民事訴
    訟法第150 條之規定，依職權對抗告人再次為公示送達，而
    於86年10月8 日將公示送達之公告黏貼於本院桃園簡易庭牌
    示處，並另函請基隆市七堵區公所於86年10月16日將上開公
    示送達公告張貼於該區公所之公告欄內，有本院桃園簡易庭
    86年10月29日公示送達證書、基隆市七堵區公所86年10月16
    日86基7 民字第9132號覆函各1 份在上開卷宗內足佐。是原
    判決依民事訴訟法第152 條但書之規定，已於本院將公告黏
    貼牌示處之翌日即86年10月9 日對抗告人生送達效力，抗告
    人復未對原判決提起上訴，則原判決加計抗告人之在途期間
    ，已於86年11月1 日確定無誤（原裁定誤計為於86年11月13
    日）。乃抗告人竟遲於93年12月1 日始提起本件再審之訴，
    有抗告人提出於原審之再審之訴狀上本院收狀日期章之印文
    可稽，則揆諸首揭法律規定，本件再審之提起，顯已逾判決
    確定後5 年之不變期間甚明。從而，本件再審之訴不合法，
    已堪認定，原審以此為由，予以裁定駁回抗告人再審之訴，
    並無不當，抗告人仍執陳詞，求予廢棄改判，為無理由，應
    予駁回。
四、依民事訴訟法第436 條之1 第3 項、第492 條第1 項、第95
    條、第78條，裁定如主文。
中　　華　　民　　國　　94　　年　　4 　　月　　4 　　日
                  民事第二庭    審判長法官  劉克聖
                                法      官  石有為
                                法      官  張震武
上證明正本與原本無異
不得抗告
中　　華　　民　　國　　94　　年　　4 　　月　　4 　　日
                                書  記  官  李家
